臺灣臺中地方法院民事判決
109年度重訴字第169號
原      告  李彩瑛  
訴訟代理人  林見軍律師
被      告  許恒源  

訴訟代理人  許盟志律師
上列當事人間請求確認本票及抵押債權不存在等事件，本院於民
國111年3月22日言詞辯論終結，判決如下：
    主    文
原告之訴駁回。
訴訟費用由原告負擔。
    事實及理由
甲、程序方面：
一、按確認法律關係之訴，非原告有即受確認判決之法律上利益
    者，不得提起之，民事訴訟法第247條第1項前段定有明文。
    又所謂即受確認判決之法律上利益，係指法律關係之存否不
    明確，原告主觀上認其在法律上之地位有不安之狀態存在，
    且此種不安之狀態，能以確認判決將之除去者而言，若縱經
    法院判決確認，亦不能除去其不安之狀態者，即難認有受確
    認判決之法律上利益（最高法院52年台上字第1240號裁判要
    旨參照）。本件原告主張其所簽發予被告如附表二編號1所
    示之本票（下稱：系爭本票）及其所有如附表一所示之不動
    產設定最高限額抵押權（下稱：系爭抵押權）予被告所擔保
    之債權均經原告清償而消滅等情，此為被告所否認，足見原
    告是否仍對被告負有清償責任並不明確，確使原告私法上之
    地位有受侵害之危險，而該危險得以本判決除去之，是依前
    揭說明，原告自有即受確認判決之法律上利益，得提起本件
    確認之訴。
二、按言詞辯論期日，當事人之一造不到場者，得依到場當事人
    之聲請，由其一造辯論而為判決。民事訴訟法第385條第1項
    前段定有明文。本件原告經合法通知未於最後言詞辯論期日
    到場，核無民事訴訟法第386條各款之情事，爰依被告之聲
    請而為一造辯論之判決。
乙、實體方面：
一、原告起訴主張：
  ㈠兩造曾為同事熟識已久，原告遂長期間幫忙被告貸放資金予
    第三人，後因原告本身也有資金需求而欲向被告借貸新臺幣
    （下同）2200萬元。依被告先前資金貸放交易習慣，需先簽
    發擔保用之同額本票，並以預計撥貸日作為本票之發票日期
    ，且要另提供不動產設定抵押擔保。又被告係出借本金賺取
    利息，所以在本票或借貸契約上都會要求借貸人填上「票面
    金額已收訖無誤」之字樣，作為出借金額之標準前置作業程
    序。因此，原告依約先行簽發票面金額2200萬元、發票日期
    為民國106年1月19日、票據號碼：WG0000000、未載到期日
    如附表二編號2所示之本票乙紙交付予被告，其背面亦填寫
    「票面金額已收訖無誤」之字樣，以為借款後之還款擔保；
    另兩造也簽立借款契約協議書約定提供原告所有如附表一所
    示之不動產，即門牌：臺中市○○街0巷000號3樓及臺中市○○
    區○○路00號之兩筆房地不動產設定最高限額抵押權併為上開
    借款擔保。
  ㈡嗣被告突於106年1月12日告知原告不願出借這麼多的金額，
    僅願出借1300萬元，原告只得接受，並再應被告之要求，另
    行簽發如附表二編號1所示之本票乙紙（即系爭本票）交付
    予被告，交付同時被告承諾會將前揭面額2200萬元之本票撕
    掉作廢，基於此前雙方認識之情誼，原告不疑有他。其後，
    被告亦於106年1月19日將1300萬元之借貸款預先扣除第一期
    利息後，同日依序以金額400萬元、450萬元及434萬4000元
    ，合計1284萬4000元轉帳予原告帳戶，與此同時，原告於10
    6年1月25日將如附表一所示之不動產設定最高限額抵押權與
    被告。承上所述，兩造間之抵押權所擔保之債權，當只有13
    00萬元。詎被告於108年12月23日竟持如附表二編號2所示面
    額2200萬元之本票聲請本票裁定強制執行，原告始知被告除
    未依約將如附表二編號2所示本票撕掉作廢外，竟在未向原
    告為付款提示下，直接向鈞院聲請本票裁定，原告於接獲該
    本票裁定後向鈞院聲請閱卷後，方發現上情。按金錢借貸為
    要物契約，亦即當事人間要有金錢給付方生效力。如當事人
    間並未有金錢授受，不能謂已有金錢債權，並進而請求償還
    。被告既未曾交付對應於如附表二編號2所示面額2200萬元
    本票之金額予原告，故被告所執如附表二編號2所示面額220
    0萬元本票之債權自不存在。
  ㈢另前揭1300萬元之借款，原告自106年2月2日起即開始陸續以
    本息分期攤還方式，陸續轉帳及交付第三人所簽發之客票清
    償，截至108年12月2日止業已償還如原證七附表所示金額合
    計共3491萬9000元，此部分皆有銀行往來明細資料可證，已
    超過當初貸借之1300元借款債務，而當初前揭1300萬元之最
    高限額抵押權所擔保之債權業已因清償而消滅，則被告本應
    將系爭抵押權予以塗銷。惟被告並未塗銷系爭抵押權，竟向
    鈞院聲請准予拍賣抵押物之裁定，故原告特提出塗銷系爭最
    高限額抵押權並確認該抵押權擔保之1300萬元借貸債權及前
    揭1300萬元本票債權均不存在之請求。並聲明：⒈確認附表
    一所示最高限額抵押權及其所各自擔保之抵押債權均不存在
    。⒉被告應將前項所示之最高限額抵押權予以塗銷。
二、對被告抗辯之陳述：
  ㈠系爭抵押債權業已全部清償完畢：此部分事實應分三個層面
    切入：第一層面，就是101年到104年這段時間係原告跟被告
    借款後，再貸放給客戶，所以法律關係是客戶要對原告負責
    ，原告再對被告負責，在104年之前原告要對被告負責的債
    務，對應原證九所示還款明細（見本院卷一第201至205頁）
    。原告主張已經清償完畢，因為是要對被告負責，所以原告
    收到客票是兌現到原告帳戶，原告再開本票作為還款的擔保
    。第二層面，就是104年到108年，這段期間就是原告從中居
    間客戶跟被告借錢，這時是客戶對被告負責，原告只單純收
    取仲介該賺的報酬，所以客戶用本身的支票或客票來向被告
    借錢的時候，原告是代表被告向客戶收取所交付的支票或客
    票，原告拿到這些票後就會託收到被告設於合作金庫忠明南
    路分行的帳戶。因為原告只是仲介的角色，所以這些客戶來
    借款的票，沒有抬頭的部分，原告也不曾有過背書，也不曾
    再另外開立原告的本票給被告，所以這個層面的債務與原告
    完全無涉。第三層面，就是單純原告拿房子跟被告借貸的事
    情，本來講好2200萬元，後來被告有意見，所以金額才變成
    1300萬元，1300萬元的債務清償就是對應原證七所示明細（
    見本院卷一第77頁）。是以，被告硬將前揭第二層面的債務
    灌在原告頭上，才會產生今日的紛爭。原證九所示還款明細
    與原證七所示還款明細是沒有相互重疊的，自不容被告含混
    帶過。
  ㈡承上所述，兩造間債務只有二個事由，一個是104年底之前（
    即第一層次），因為原告扮演金主對外貸放所產生對被告應
    負擔返還借款之債務；另一個（即第三層次）是對應系爭不
    動產抵押所擔保之1300萬元之債務。而針對第一層次的債務
    ，原告早從103年12月5日至106年1月16日期間分期攤還，前
    後共返還近5500多萬元之數額；至於，第三層次，原告自10
    6年2月2日（本件最高抵押權設定日係106年1月25日）開始
    陸續以轉帳及第三人簽發之客票分期清償予被告，截至108
    年12月2日止已償還3491萬9000元。故而，無論如何，針對
    本件最高限額抵押所示之1300萬元債權早已清償，要無疑義
    。
三、被告則以：
　㈠原告就附表一所示系爭抵押權之抵押債務尚未清償完畢，分
    述如下：
    ⒈原告於104年1月間經兩造試算後所餘債務，及106年1月19
      日向被告借貸1300萬元部分，均尚未清償完畢。原告開立
      如附表二所示發票金額分別為2200萬元、1300萬元之本票
      計兩紙，係同一天因不同借款債務而開立的。
      ①原告自101年6月即開始向被告借貸，被告基於二人原是
        同事彼此熟識而允為借貸，迄至104年1月間，原告償債
        突生問題，經兩造清算債務金額為3550萬元並協調由原
        告按月於每月15日給付利息40萬元，及原告會依其能力
        不定期償還本金之清償方式，並由原告於104年1月20日
        開立發票日期為104年1月20日，票面金額3550萬元之本
        票（嗣於106年1月19日換簽發2200萬元之本票時，已返
        還原告），其上並有原告及其配偶之簽署及身分證影印
        本，更有原告嗣後償還上開3550萬元借款債務本金及利
        息之通訊軟體對話紀錄可稽（見本院卷一第105至115頁
        ）。
　　　②迄至106年1月間，上開3550萬元借款清償後剩餘2200萬
        元，原告又再向被告借款1300萬元，並主動提出欲以原
        告所有門牌號碼臺中市○○區○○路00號、臺中市○○區○○街
        0巷000號3樓房地就上開2200萬借款債務設定最高限額
        抵押權，被告基於彼此間情誼及原告主動提供擔保物而
        予應允，惟因上開二筆房地業已分別設定第一順位最高
        限額抵押權予台中商銀、永豐商銀，擔保金額分別為36
        00萬元、174萬元，考慮剩餘價值未達2200萬元，經協
        商後分別設立1000萬元、300萬元之最高限額抵押權，
        並由原告於106年1月19日簽立附表二所示之本票二紙，
        而上開3550萬元本票即交還原告。兩造並於106年1月19
        日簽訂「借款契約協議書」（見本院卷一第119頁）載
        明「借款人以門牌號碼臺中市○○街0巷000號3樓及臺中
        市○○路00號的兩項不動產，擔保借款新台幣2200萬元整
        」等語，即明系爭二筆不動產上設定之最高限額抵押權
        係為上開2200萬元借款債務而設定，與1300萬元借款債
        務無涉，原告就此知之甚詳，竟利用系爭最高限額抵押
        權擔保債權金額1300萬元恰好與上開借款1300萬元之金
        額數目相同，意圖混淆視聽，偽稱未向被告借款2200萬
        元而僅向被告借款1300萬元，以及系爭最高限額抵押權
        係就借款金額1300萬元而設定。原告起訴主張本欲向被
        告借款2200萬元，因被告突於106年1月12日告知僅願出
        借1300萬元，只好接受等語，實係為掩飾兩造間尚有35
        50萬元之債權債務關係，更足以證明原告開立2200萬元
        、1300萬元之本票係兩筆債務，而非為同一筆借款債務
        而開立。否則，依原告所述被告既已於106年1月12日告
        知不願再出借2200萬元而僅願出借1300萬元，原告何須
        於同一日即106年1月19日分別開立2200萬元、1300萬元
        之本票二紙，又何以於106年1月19日簽立「借款契約協
        議書」約定系爭抵押權在擔保借款2200萬元。
      ③至於，原告以原證9所示之還款明細，主張已還款完畢，
        惟觀諸原證9所示還款明細內容，其中編號62至77號與
        編號7至21號其金額與日期均完全一致，顯屬重覆，另
        編號80、81號與編號22、27號其金額與日期，亦完全一
        致，亦屬重覆。又編號86、88、89號與編號24、25、26
        號其金額與日期亦完全一致，自屬重覆。又編號63、78
        、79、83、84、85、87、88、91號，依其記載均係原告
        向被告借款，被告並匯入原告所有台新銀行北台中分行
        帳戶內，則原證9第3頁其他編號之還款自應在償還前開
        借款，核與原告在104年1月之前積欠被告之借款係屬兩
        事。是以，原證9第3頁還款之金額實為利息，自不能算
        入償還前開3550萬元債務中。另依被證9所示3550萬元
        之本票（見本院卷一第239頁）記載之發票日期為104年
        1月20日，足見兩造間於上開日期經結算後得出原告尚
        積欠被告3550萬元，則原告欲清償上開款項，依一般常
        理，應自兩造結算後開始，是以原告所提原證9編號1至
        10（日期均為2015/1/20以前），係在兩造結算前，自
        不應計入。尤有甚者，編號14至編號61部分，與被告所
        提被證7相較，除編號24、37、38、41、45、47、48、5
        3與本件無關，係原告另行向被告借款所為清償之金額
        且迄未清償完畢外，其餘部分大致均屬相符。承上，原
        證9第1頁扣除編號1至編號10，計算編號11至31，其金
        額為1137萬0500元；第2頁扣除與本件無關之編號36、3
        7、38、41、45、47、48、53後，合計為1607萬2500元
        ；第3頁，扣除與第一頁重覆部分，即係為清償其他借
        款而與本件3550萬元無關，是以，第3頁自不應計入，
        則合計原告僅清償2744萬3000元【即00000000＋0000000
        0＝00000000】，顯見尚未清償完畢。況且，原告清償之
        金額中，絕大部分均屬利息，業已詳加說明，原告謂被
        告於104年1月前積欠被告之款項已以原證9之金額清償
        完畢，顯與事實不符。
    ⒉原告自106年2月2日至同年10月2日止，均按月給付被告77
      萬5000元、於106年11、12月均給付被告74萬5000元，自1
      07年2月1日至108年12月2日，係僅給付利息，而非本金：
      ①承上所述，借款2200萬元部分因有不動產擔保，因此利
        息為月息1.75分即月息1.75%，月息計為38.5萬元（即2
        200萬×0.0175＝38.5萬元）。1300萬借款部分因無擔保
        ，每月利息為3分即月息3%（此觀之原告起訴狀上開借
        款1300萬元，被告於106年1月19日於扣除第一次12天利
        息後，匯款1284萬4000元即明，12天之利息（即1300萬
        ×0.03×12/30＝15.6萬元），計為每月息39萬元（即1300
        萬×0.03＝39萬元），二者合計利息77.5萬（即38.5萬元
        ＋39萬元＝77.5萬元），是以，原告自106年2月開始每月
        給付利息77.5萬元予被告，原告起訴狀中原證7所示明
        細表將上開利息77.5萬元拆為本金7.5萬元利息70萬元
        ，顯與事實不符。況且，本金為1300萬元，月息70萬元
        ，則月息為5.384615分，顯與一般民間借貸之月息均為
        整數之情況不相同，是原告之主張，實難令人信服。
      ②再者，兩造於簽立被證4所示「借款契約協議書」，原告
        謂伊一年後就2200萬元借款可至少返還本金1100萬元，
        惟被告在106年2月1日至107年1月31日止前不得要求原
        告返還本金，且到期後剩餘未償還本金以月息2.5分即2
        .5%計算。惟原告於106年11月1日償還100萬本金，並指
        定返還利息較高而為3%之1300萬借款債務，因此，原告
        自106年11月1日應給付之利息為74.5萬元（即(1200萬×
        0.03)＋(2200萬×0.0175)＝74.5萬元）。
      ③詎原告主張於106年12月1日給付77.5萬元，與事實不符
        ，此觀之原證七106年11月1日扣除返還本金100萬，亦
        係給付74萬5000元即明。惟原告又於107年1月2日向被
        告借款200萬元，被告在扣除第一期利息6萬元（足見兩
        造約定之利息為月息3%）、及107年1月2日（因1月1日
        為假日，順延一日至1月2日）應給付之利息74萬5000元
        ，加上原告為被告在家樂福代購兩件毛衣、一件牛仔褲
        5千餘元，被告逕以6000元計算，而匯款120萬1000元予
        原告（即200萬元－6萬元－74萬5000元＋6000元＝120萬100
        0元）。
      ④職此，原告於104年1月原來3550萬元借款迄106年1月止
        尚餘2200萬元，加上原告於106年1月19日再向被告借款
        1300萬元，借款債務於106年2月計3500萬元，扣除原告
        於106年11月1日返還本金100萬元，因此於106年11月借
        款債務金額為3400萬元，惟被告於107年1月2日又再向
        被告借款200萬元，因此借款債務金額為3600萬元，扣
        除原告於107年1月31日返還本金350萬元，是以，107年
        2月借款債務金額為3250萬元，其利息為每月92萬元。
        【即(1100萬元×2.5%)＋(2150萬元×3%)＝27.5萬元＋64.5
        萬元＝92萬元】，其中2200萬元中1100萬元依「借款契
        約協議書」第5條之約定按月息2.5%計算月息，另原告
        未依「借款契約協議書」之約定返還1100萬元，而僅返
        還350萬元則尚餘750萬元，此部分加上原1300萬元借款
        ，扣除原告106年11月返還100萬元，加上原告107年1月
        又借200萬元，合計為2150萬，均仍按3%計算。是以，
        原告自107年2月1日起至108年12月2日止，均按月給付
        被告92萬元利息，此亦有兩造於通訊軟體LINE之對話可
        證（見被證5），原告於匯款92萬元予被告，均會以LIN
        E通知該月息92萬元已經轉過去，原告就上開92萬元利
        息部分主張係償還本金28萬元，利息64萬元云云，要與
        事實不符。
　　　⑤此觀被證5，即兩造LINE對話紀錄自107年7月至108年7月
        長達13個月的時間，原告均有以LINE通知被告「O月息9
        2萬已經轉過去了」之訊息。核原告既曾於銀行任職，
        當不致混淆本金與利息，上開對話均僅稱息92萬而非本
        息92萬，足證原告給付者均僅為利息，而不包含本金，
        事理灼然。
      ⑥末查，民法限制最高利率為周年利率百分之二十，此為
        強行規定，惟違反時其約定並非無效，而是債權人對超
        過部分之利息，無請求權。故超過部分者，學說上稱為
        自然債務，債權人對之並無請求權，惟仍有債權存在，
        因此如債務人任意給付，則債權人之受領為有法律上原
        因，不成立不當得利。原告前開給付利息既出於己意而
        為並經被告受領當屬原告任意給付，原告主張無任意給
        付之情事，顯與事實不符，不足採信。
  ㈡系爭抵押債務原告尚未清償完畢，是原告訴請塗銷系爭最高
    限額抵押權，並無理由：
　　⒈原告自108年10月30日起至108年12月12日止交付客票向被
      告借款，惟原告所交付之客票自108年12月13日開始跳票
      ，且跳票金額達2182萬5141元，又原告就被告上開主張迄
      未表示意見，而被告就此亦提出原告自108年10月30日起
      至108年12月12日止計向被告借款2729萬4900元之明細表
      及匯款單（即被證15，見本院卷一第337、339頁），即便
      原告主張之1300萬元借款已清償完畢，惟上開借款債務仍
      在兩造系爭最高限額抵押權範圍內，故原告訴請塗銷抵押
      權應無理由。
　　⒉又原告主張就上開客票部分非屬消費借貸之法律關係，然
      迄今未見其言明此部分兩造間究為何法律關係？明顯延滯
      訴訟，亦足見原告否認此部分兩造間為消費借貸云云，根
      本與事實不符。原告又稱上開客票中有幾張是109年4月間
      才退票，並藉此主張係該客票之發票人向被告借款云云，
      然查，被告係將上開以票貼方式之借款匯入原告所有永豐
      銀行北臺中分行，帳號00000000000000之帳戶内，而非匯
      入該客票之發票人之帳戶內，且被告就上開客票對發票人
      另有票款請求權，而發票人依票據法之規定應負給付票款
      之責任，發票人要求被告抽票暫時不提示等情，亦屬情理
      之常，原告逕以退票日期在109年4月即藉此主張係該客票
      之發票人向被告借款云云，實乏依據。
　　⒊原告一再主張前揭客票借貸關係存在於被告與客票之發票
      人間，並稱其僅收取手續費等語，惟觀之原告於110年7 
      月29日庭訊時提出之附表（見本院卷二第35至37頁），其
      中序號1部分，被告匯款455萬4000元予原告，本筆被告收
      取之利息為18萬6199元【即4張客票面額總和0000000－被
      告匯款金額0000000＝186199】，而原告收取之「手續費」
      達9萬4800元【被告匯款金額455400－交付客戶總額000000
      0＝94800】，序號4被告收取之利息為4萬2800元【即票面
      金額0000000－被告匯款金額0000000＝42800】，而原告收
      取之「手續費」為2萬7600元【被告匯款金額0000000－交
      付客戶金額0000000＝27600】，但客票屆時是否兌現之風
      險卻全由被告承擔，顯然不合常理。
　　⒋末查，101年到104年底及104年到108年底兩段期間之兩造
      間之借貸關係，均係將客戶開立之支票託收到被告帳戶内
      ，二者並無不同。又如原告所言，第一階段即101年至104
      年底因客戶倒帳，原告需對被告負責。於第二階段自應由
      客票之發票人直接將票託收到被告帳戶内，由被告逕將款
      項匯入發票人帳戶内，此觀之原告書狀内亦有「後面的模
      式是被告直接擔任金主貸放給客戶」，惟事實卻是與第一
      階段相同，亦即由被告將所貸放之款項須匯入原告帳戶内
      ，再由原告扣除一定金額後匯給客票之發票人，顯與原告
      所述直接貸放給客戶不同。是以，倘原告欲變更借貸之當
      事人，理應告知被告該客票之發票人的帳戶，並要求被告
      直接將款項匯入該客票之發票人帳戶内，惟原告卻未圖此
      途，而仍要求被告逕將款項匯入原告自己帳戶内，顯見兩
      造間借貸模式並未改變，原告仍是系爭借貸契約之當事人
      。
　㈢並聲明：原告之訴駁回。　
四、本件兩造間不爭執之事項：
  ㈠原告自101年6月間開始迄104年1月間向被告借款，原告並於1
    04年1月20日開立本票金額3550萬元之本票（即被證九，見
    本院卷一第239頁）交予被告，被告並於106年1月間經兩造
    結算後將上開本票返還原告。
  ㈡原告於106年1月19日分別簽立票面金額2200萬元、1300萬元
    之本票各一紙（即被證三，見本院卷一第117頁) 交予被告
    收執，同日並簽訂「借款契約協議書」（即被證四，見本院
    卷一第119頁) 。
  ㈢本息攤還之還款明細表（即原證七，見本院卷一第77頁）之
    還款金額欄所示為原告自106年2月2日起至108年12月2日止
    給付予被告之金額，合計3491萬9000元。
  ㈣原告於108年12月17日將其名下所有如附表一所示不動產信託
    登記予訴外人林家弘（見本院卷一第61至75頁）。
五、本件兩造間爭執之所在厥為：
  ㈠原告就如起訴狀後附表一所示計算至本院於109年1月31日拍
    賣系爭抵押物裁定時之抵押債務是否業已清償完畢？
　㈡原告訴請確認如起訴狀後附表一所示系爭最高限額抵押權及
    其擔保之抵押權債權均不存在，及訴請塗銷如起訴狀後附表
    一所示系爭最高限額抵押權是否有理由？
六、本院得心證之理由：
　㈠按稱消費借貸者，謂當事人一方移轉金錢或其他代替物之所
    有權於他方，而約定他方以種類、品質、數量相同之物返還
    之契約。當事人之一方對他方負金錢或其他代替物之給付義
    務而約定以之作為消費借貸之標的者，亦成立消費借貸。民
    法第474條定有明文。又消費借貸，為要物契約，須以金錢
    或其他代替物之交付為構成要件，如對於交付之事實有爭執
    ，自應由主張已交付之貸與人負舉證責任，此觀民法474條
    之規定自明（最高法院79年度台上字第2722號裁判要旨參照
    ）。又請求履行債務之訴，原告就其所主張債權發生原因之
    事實，固有舉證之責任，若被告自認此項事實而主張該債權
    已因清償而消滅，則清償之事實，應由被告負舉證之責任，
    此觀民事訴訟法第277條之規定自明（最高法院28年渝上字
    第1920號民事裁判要旨參照）。
　㈡經查，原告自101年6月間起至104年1月間曾向被告借款，約
    定月息為40萬元，原告並於104年1月20日開立本票金額3550
    萬元之本票交予被告，即於104年1月20日兩造間借款本金為
    3550萬元，此為兩造所不爭執，已如前述，並有被告提出之
    系爭本票照片影本1紙在卷可稽（見本院卷一第239頁），而
    原告固按兩造之約定按月付息40萬元，至105年12月間止，
    然上開借款本金尚餘2200萬元原告並未清償完畢等情，有被
    告提出之兩造間LINE對話記錄影本、兩造往來明細表（即被
    證七）附卷可考，迄至106年1月間，原告又再向被告借款13
    00萬元，並主動提出欲以原告所有如附表一所示不動產就上
    開2200萬元之借款債務設定最高限額抵押權，原告即於106
    年1月19日分別簽立如附表二所示票面金額2200萬元、1300
    萬元之本票各一紙（即被證三，見本院卷一第117頁) 交予
    被告收執，兩造並於同日簽訂「借款契約協議書」（即被證
    四，見本院卷一第119頁)，被告亦於同日預扣約定利息後分
    3次匯款合計1284萬4000元入原告帳戶等情，亦為兩造所不
    爭執，已如前述，並有永豐銀行原告帳戶往來明細在卷可稽
    ，足徵兩造間借款本金確有增加，且兩造間就附表一所示之
    不動產係合意為擔保前開2200萬元之借款債權即明。
　㈢其次，因如附表一所示上開二筆房地業已分別設定第一順位
    最高限額抵押權予台中商銀、永豐商銀，且擔保金額分別為
    3600萬元、174萬元，而被告考慮剩餘價值未達2200萬元，
    復經協商後則就附表一編號1、2所示不動產依序設立1000萬
    元、300萬元之最高限額抵押權等情，有土地暨建物謄本在
    卷可考，惟此尚難遽認兩造間上開2200萬元之借款債權不存
    在，而僅有1300萬元之借款債權存在，是原告此部分主張，
    殊乏憑據，不足採信。
　㈣又按稱最高限額抵押權者，謂債務人或第三人提供其不動產
    為擔保，就債權人對債務人一定範圍內之不特定債權，在最
    高限額內設定之抵押權。最高限額抵押權所擔保之債權，以
    由一定法律關係所生之債權或基於票據所生之權利為限。民
    法第881條之1第1、2項分別定有明文。查系爭最高限額抵押
    權亦於其擔保債權種類及範圍欄載明：「擔保債務人對抵押
    權人現在（包括過去所負現在尚未清償）及將來在本抵押權
    權設定契約書所定最高限額內所負之債務，包括借款、票據
    、保證」，並載明：「擔保債權確定期日：111年1月23日」
    等語（見系爭土地暨建物謄本），即兩造間借款債權中僅13
    00萬元具有抵押權之擔保，逾1300萬元部分則係無抵押權擔
    保之借款債權。
　㈤原告雖主張其自106年2月2日起開始陸續以轉帳及第三人簽發
    之客票分期清償予被告，截至108年12月2日止，共計已償還
    3141萬9000元，並提出本息攤還之還款明細表（見原證七）
    1紙為憑，惟此為被告所否認，然查，原告自106年2月2日至
    同年10月2日止，均係按月給付被告77萬5000元等情，有原
    證七所示還款明細表在卷可稽，至於106年11、12月原告則
    均係給付被告74萬5000元，自107年2月1日至108年12月2日
    則均係給付被告92萬元，以上金額皆為給付利息，並非清償
    本金，因：
    ⑴前開借款2200萬元部分，有附表一所示不動產擔保，因此
　　　利息為月息1.75分即月息1.75%，則月息計為38.5萬元
　　　（即2200萬元×0.0175＝38.5萬元）。至於1300萬借款部
　　　分因無擔保，則每月利息為3分即月息3%（此觀諸原告起
　　　訴狀上開借款1300萬元，被告於106年1月19日於扣除第一
　　　次12天利息後匯款1284萬4000元即明，12天之利息15.6萬
　　　元（即1300萬元×0.03×12/30＝15.6萬元），計為每月息3
　　　9萬元（即1300萬元×0.03＝39萬元），二者合計利息77.5
　　　萬元（即38.5萬元＋39萬元＝77.5萬元），是以，原告自
　　　106年2月2日開始每月給付利息77.5萬元予被告，而原告
　　　提出之原證七所示還款明細表中將上開利息77.5萬元逕自
　　　記載為本金7.5萬元利息70萬元等語，復為提出證據證明
　　　之，核與事實不符，自難採信。再者，借款1300萬元，若
　　　月息為70萬元，則月息為5.384615分，亦與一般民間借貸
　　　月息多為整數之情況不同，是原告此部分之主張，實難採
　　　信。
　　⑵其次，兩造於簽立前揭借款契約協議書（即被證四）中，
　　　原告即謂伊一年後（即107年1月31日）就2200萬元借款可
　　　至少返還本金1100萬元，惟被告在106年2月1日至107年1
　　　月31日止前不得要求原告提前償還本金，且到期後剩餘未
　　　償還本金以月息2.5分即2.5%計算。惟原告於106年11月1
　　　日償還100萬元本金，並指定返還利息較高而為3%之1300
　　　萬元借款債務部分，故原告自106年11月1日應給付之利息
　　　為74.5萬元【即(1200萬元×0.03)＋(2200萬元×0.0175)＝
　　　74.5萬元】。至於原告主張其於106年12月1日給付77.5  
      萬元予被告云云，尚乏依據，自難採信。
    ⑶綜上，原告於104年1月間原來借款為3550萬元迄至106年1
　　　月19日止尚餘2200萬元，加上原告於106年1月19日再向被
　　　告借款1300萬元，則兩造間借款債務於106年2月合計3500
　　　萬元，扣除原告於106年11月1日返還上開借款1300萬元中
　　　本金100萬元，則於106年11月間兩造借款債務金額為3400
　　　萬元，嗣原告於107年1月2日又再向被告借款200萬元，因
　　　此借款金額則為3600萬元，扣除原告於107年1月31日又返
　　　還本金350萬元，是以，107年2月借款金額為3250萬元，
　　　則其利息為每月92萬元。【即(1100萬元×2.5%)＋(2150萬
　　　元×3%)＝27.5萬元＋64.5萬元＝92萬元】，其中2200萬元
　　　中1100萬元依前開借款契約協議書第5條之約定，按月息
　　　2.5%計算利息，另原告未依前開協議書之約定返還1100萬
　　　元而僅返還350萬元，則尚餘750萬元部分加上原1300萬元
　　　借款，扣除原告於106年11月間曾返還100萬元，加上原告
　　　於107年1月又借200萬元，合計為2150萬，均按月息3%計
　　　算利息。此即原告自107年2月1日起至108年12月2日止，
　　　皆係按月給付92萬元予被告，此均為利息，亦有兩造間通
　　　訊軟體LINE之對話記錄在卷可考（見本院卷一第121至145
　　　頁），是原告主張上開92萬元係償還本金28萬元，加上利
　　　息64萬元云云，皆未提出證據證明之，是原告此部分主張
　　　，實乏憑據，不足採信。
　㈥承前所述，原告僅提出原證七所示還款明細表，惟就其內容
　　所述，何者為本金何者為利息，及兩造間利息之約定為何等
　　情，皆為能舉證以實其說，是原告主張兩造間於106年1月19
　　日之借款債務1300萬元業已清償完畢云云，尚乏憑據，不足
　　採信。
七、綜上所述，原告訴請⒈確認如附表一所示最高限額抵押權及
    其所各自擔保之抵押債權均不存在。⒉被告應將前項所示之
    最高限額抵押權予以塗銷，均無理由，應予駁回。
八、本件事證已臻明確，兩造其餘攻擊防禦方法，於本判決結果
    不生影響，爰不逐一論述，附此敘明。
九、據上論結，本件原告之訴為無理由，依民事訴訟法第385條
    第1項前段、第78條，判決如主文。　　　　
　　　　　
中　　華　　民　　國　　111 　年　　5 　　月　　20　　日
                  民事第六庭    法  官  夏一峯
上正本係照原本作成。
如對本判決上訴，須於判決送達後20日內向本院提出上訴狀。如
委任律師提起上訴者，應一併繳納上訴審裁判費。
中　　華　　民　　國　　111 　年　　5 　　月　　20　　日
                                書記官  陳建分

附表一：
編號     土地地號或建物建號   權利範圍 抵押權設定 權利範圍   登記日期 債權擔保總金額 備註  1 臺中市○○區○○段000地號     全部  1分之1 106年1月25日  10,000,000元   臺中市○○區○○段000○號 （門牌號碼：臺中市○○區○○路00號）     全部 1分之1     2 臺中市○○區○○段0000地號 10000分之44 1分之1 106年1月26日   3,000,000元   臺中市○○區○○段000○號 （門牌號碼：臺中市○○區○○街0巷000號3樓）     全部 1分之1     
附表二：
編號 發票日 票面金額 （新臺幣） 到期日 票據號碼 備註  1  106年1月19日 13,000,000元 未記載 WG0000000   2 106年1月19日 22,000,000元 未記載 WG0000000